臺灣花蓮地方法院民事判決
110年度訴字第364號
原      告  黃勇程（原名程勝利）
                      指定送達處所：花蓮縣○○鄉○○路                 ○段0號
訴訟代理人  吳明益律師
            闕言霖律師
被      告  裕融企業股份有限公司

法定代理人  嚴陳莉蓮
訴訟代理人  林士雄律師
上列當事人間債務人異議之訴事件，本院於民國111年3月23日言
詞辯論終結，判決如下：
    主      文
原告之訴駁回。
訴訟費用由原告負擔。
   事實及理由
一、原告主張：
　㈠伊前為訴外人周誌緯之債權人，周誌緯於民國108年間向伊告
    知其所經營之「機皇通訊行」（址設花蓮縣○○市○○路000號
    ）急需資金周轉，需以其借名登記在訴外人陳志華名下之車
    牌號碼為000-0000號自用小客車（下稱系爭車輛）向被告辧
    理汽車貸款「增貸」新臺幣（下同)30萬元，並商請伊擔任
    該增貸部分之保證人，伊因恐周誌緯之「機皇通訊行」因資
    金周轉不良倒閉，致影響伊債權受償，遂勉為同意作保。
　㈡嗣被告於108年8月6日指派訴外人蔡宏明前來「機皇通訊行」
    辦理對保，詎蔡宏明於伊已告知僅在「增貸30萬元」範圍內
    擔任保證人之情形下，未經告知該「增貸」係借新還舊，實
    際借款金額為230萬元（即借230萬元，其中200萬元償還舊
    借款，30萬元為增貸）之情形下，詐使原告在空白之分期付
    款買賣契約（買受人為陳志華、連帶保證人為周誌緯及原告
    ，下稱系爭契約）之連帶保證人欄及簽名，並與陳志華、周
    誌緯共同簽發空白本票（下稱系爭本票）用以擔保系爭契約
    分期付款之給付。詎蔡宏明嗣後竟逾越伊之授權，於上揭空
    白之系爭契約「分期本金」欄及系爭本票「票據金額」欄上
    均填載金額為230萬元。
　㈢嗣因周誌緯未依約還款，被告遂持系爭本票向臺灣臺北地方
    法院聲請本票裁定，而經該法院以109年度司票字第19964號
    本票裁定（下稱系爭本票裁定）准予被告強制執行，嗣被告
    執系爭本票裁定向本院聲請強制執行，而經本院110年度司
    執字第6597號清償票款強制執行事件（下稱系爭執行事件）
    受理在案，伊並因而遭扣薪在案。嗣原告向被告申訴後，於
    109年10月20日接到系爭契約影本，始知上情。為此，爰依
    民法第92條第1項本文、強制執行法第14條第2項之規定起訴
    請求撤銷系爭契約由伊提供連帶保證部分及系爭執行程序。
    並聲明：系爭執行事件之強制執行程序應予撤銷。
二、被告則以：
　㈠原告就系爭契約簽約當日曾向被告確認僅就「增貸30萬元」
    部分作保乙情，並未舉證，原告亦予否認。且當時若原告僅
    同意在「增貸30萬元」範圍內作保，被告不可能完成相關對
    保授信程序，因為本件為借新還舊，原告只擔保30萬元，等
    同於新借的230萬元中超過30萬元部分沒有擔保。另原告於
    本件起訴時主張其僅就「增貸30萬元」作保，然其先前因本
    件糾紛曾對蔡宏明提起偽造文書告訴時，卻表示其作保之金
    額為「增貸70萬元」，其說詞反覆，顯見本件原告之主張僅
    係其為避免保證責任之事後卸責之詞。
　㈡又原告與陳志華、周誌緯共同簽發之系爭本票，其授權書已
    記載「...如授權人等於簽發該本票時未將其票據事項（包
    括發票日、本票金額、到期日）逐一記載完成時，茲立具授
    權書授權與貴公司或其指定人得視實際狀況自行填載發票日
    及本票金額，並視事實需要，隨時自行填載到期日，並行使
    票據上之權利..」等語。是縱蔡宏明當時所提出者係空白本
    票，然原告既已於本票及授權書上簽名，縱經被告依原告等
    共同發票人授權範圍內為本票金額之填載，亦屬有效票據，
    原告依法自應負票據責任。 
  ㈢綜上，原告之主張顯與常理有違，不足採信等語。並為答辯
    聲明：如主文第1項所示。  
三、本院之判斷：
　㈠按因被詐欺而為意思表示者，表意人得撤銷其意思表示，但
    詐欺係由第三人所為者，以相對人明知其事實或可得而知者
    為限，始得撤銷之，民法第92條第1項定有明文。又被詐欺
    而為意思表示者，依民法第92條第1項規定，表意人固得撤
    銷其意思表示，惟主張被詐欺而為表示之當事人，應就此項
    事實負舉證責任（最高法院44年度台上字第75號民事判決先
    例參照）。次按稱保證者，謂當事人約定，一方於他方之債
    務人不履行債務時，由其代負履行責任之契約；保證債務，
    除契約另有訂定外，包含主債務之利息、違約金、損害賠償
    及其他從屬於主債務之負擔，民法第739條、第740條定有明
    文。是保證人原則上為被保證人之主債務及其利息、違約金
    、損害賠償及其他從屬於主債務之負擔，負「全額」之保證
    責任，僅於契約另有訂定時，始有「限縮」其保證債務範圍
    之可能。
　㈡原告對其僅在「增貸30萬元」範圍內作保乙節，並未舉證。
　　⒈本件原告雖主張其僅同意在「增貸30萬元」範圍內作保，
      並主張其於系爭契約連帶保證人欄上簽名時，系爭契約之
      買賣標的、價金、利率、分期金額等欄位均為空白，而係
      遭被告員工蔡宏明逾越授權範圍填載金額為230萬元云云
      。
　　⒉惟經審視系爭契約，其買賣標的、價金、利率、分期金額
      等欄位，均係以電腦繕打列印之字體，僅於乙方(即買受
      人)、乙方連帶保證人、對保人等欄位上留白，留由各該
      當事人親自簽名等情，有系爭契約附卷可證（見本院卷第
      65頁）。再參酌原告任職東華大學，有本院執行命令可證
      (見本院卷第25-30頁），依其年齡及職業，足認其有相當
      知識及社會經驗能理解知悉為他人作保，將使其可能為該
      他人之債務負清償責任之法律效果，而擔保金額之多寡涉
      及保證人日後應負保證責任範圍，屬為他人作保所最應注
      意之事項，原告豈有不謹慎確認之理？何以有原告所陳稱
      ：「因信賴債務人周誌緯，周誌緯告知增貸部分請原告協
      助，所以原告沒有其他疑慮，即在要原告「作保」的「空
      白」契約上簽字。」之情形發生？綜上，堪認被告所辯系
      爭契約上買賣標的、價金、利率、分期金額之記載，係於
      原告在連帶保證人欄上簽名時，即已繕打完成等情可採。
      是系爭契約於原告於連帶保證人欄簽名時，其「分期本金
      」欄已載明金額為230萬元乙節，已堪認定。
　　⒊況保證人原則上係為被保證人之主債務及其利息、違約金
      、損害賠償及其他從屬於主債務之負擔，負「全額」之保
      證責任，僅於契約另有訂定時，始有「限縮」其保證債務
      範圍之可能等情，已如上揭㈠所述。而系爭契約之「分期
      本金」金額為230萬元，既如上揭⒉所述，而系爭契約上復
      無原告僅就「增貸30萬元」部分負保證責任之特別約定，
      揆諸上揭說明，原告自應就系爭契約債務「全額」負保證
      責任。從而，原告主張僅就「增貸30萬元」部分負保證責
      任云云，自屬無據。
　㈢系爭本票業據原告與陳志華、周誌緯共同簽發，並授權原告
    填載金額，為有效票據。
　　⒈查金融或信貸機構為避免日後求償之訟累，而利用本票之
      擔保功能及在民事訴訟上取得執行名義之便捷、舉證責任
      上之優勢，而要求貸款人、保證人預立空白本票，便於其
      日後求償，屬我國金融授信之常態；又系爭本票之授權書
      ，已載明「立授權書人等共同簽發本票壹張交予貴公司，
      如授權人等於簽發該本票時未將其票據事項（包括發票日
      、本票金額、到期日）逐一記載完成時，茲立具授權書授
      權與貴公司或其指定人得視實際狀況自行填載發票日及本
      票金額，並視事實需要，隨時自行填載到期日，並行使票
      據上之權利，立授權書人等絕無異議。」等語，有系爭本
      票附卷可稽(見本院卷第67頁）；再參酌被告於系爭本票
      所填載之金額與系爭契約分期本金金額相同，均為230萬
      元乙情，復為兩造所不爭執（見本院卷第175頁）。足認
      被告於系爭本票上填載金額230萬元係受原告及陳志華、
      周誌緯共同授權，且有適法之原因關係(即係擔保系爭契
      約所生之債權）。
　　⒉從而，系爭本票係有效之票據，且有適法之原因關係，被
      告自得持以對原告行使票據權利。是原告持系爭本票聲請
      系爭本票裁定，並以系爭執行事件對原告為強制執行，自
      於法有據。
五、綜上所述，原告民法第92條第1項本文、強制執行法第14條
    第2項之規定起訴請求撤銷系爭契約由原告提供連帶保證部
    分及系爭執行程序，為無理由，不應准許，爰判決如主文第
    1項所示。
六、本件事證已臻明確，原告其餘攻擊防禦方法暨舉證，經審酌
    後認與判決結果不生影響，爰不一一論述，併此敘明。
七、訴訟費用負擔之依據：民事訴訟法第78條。 
中　　華　　民　　國　 111　　年　　4　 　月　　22　　日
                  民事第一庭  法  官  李立青 　　　
以上正本係照原本作成。
如不服本判決，應於送達後20日內，向本院提出上訴狀並表明上
訴理由，如於本判決宣示後送達前提起上訴者，應於判決送達後
20日內補提上訴理由書（均須按他造當事人之人數附繕本並繳納
上訴裁判費）。
如委任律師提起上訴者，亦應一併繳納上訴審裁判費。
中　　華　　民　　國　　111 　年　　4 　　月　　25　　日
                              書記官  洪美雪